【裁判字號】    99,聲,575
【裁判日期】    990208
【裁判案由】    聲請具保停止羈押
【裁判全文】
臺灣臺中地方法院刑事裁定               99年度聲字第575號
聲  請  人
即 被告 之
選任辯護人  曹宗彝律師
被      告  甲○○
上列聲請人因違反槍砲彈藥刀械管制條例案件（本院98年度訴字
第3871號），聲請具保停止羈押，本院裁定如下：
    主  文
聲請駁回。
    理  由
一、聲請意旨略稱：本件被告甲○○承認犯有起訴書所指犯行，
    並已自白犯罪，積極配合鈞院審理程序，且參照大法官會議
    釋字第665 號解釋意旨，被告所犯縱為刑事訴訟法第101 條
    第1 項第3 款所規定之重罪，但如無逃亡或滅證情形導致顯
    難進行追訴、審判或執行之危險，尚欠缺羈押之必要要件，
    而本案被告有固定之住所，正當職業，平日下班後即返家照
    顧父母，鈞院並無具體事實足認聲請人有逃亡之虞，為此請
    准予被告具保停止羈押等語。
二、本件被告甲○○因違反槍砲彈藥刀械管制條例案件，於民國
    98年11月17日經本院訊問後，認其所犯槍砲彈藥刀械管制條
    例第7條第4項之未經許可寄藏具有殺傷力之制式手槍罪、同
    條例第12條第4項之未經許可寄藏子彈罪等罪嫌重大，有事
    實足認有逃亡之虞，並所犯未經許可寄藏具有殺傷力之制式
    手槍罪最輕法定本刑為5年以上有期徒刑之罪，而有刑事訴
    訟法第101條第1項第1款、第3款之情形而有羈押必要，經本
    院裁定自98年11月17日執行羈押後，並裁定自99年2月17 日
    起延長羈押2月在案。
三、按刑事訴訟法第101 條第1 項所定：「被告經法官訊問後，
    認為犯罪嫌疑重大，而有左列情形之一，非予羈押，顯難進
    行追訴、審判或執行者，得羈押之︰一、逃亡或有事實足認
    為有逃亡之虞者。二、有事實足認為有湮滅、偽造、變造證
    據或勾串共犯或證人之虞者。三、所犯為死刑、無期徒刑或
    最輕本刑為五年以上有期徒刑之罪者。」首段文字即表明羈
    押之目的，唯在於保全之必要，且受比例原則限制。是倘單
    以犯重罪作為羈押之要件，除可能背離羈押應係不得已之最
    後手段性質外，其對被告武器平等與充分防禦權行使上之限
    制，亦有違背比例原則之虞，更因何異刑罰之預先執行，違
    背無罪推定原則所禁止對未經判決有罪確定之被告執行刑罰
    ，及禁止僅憑犯罪嫌疑就施予被告類似刑罰措施之精神。考
    諸上揭第3 款規定之法理，實係因被告所犯為死刑、無期徒
    刑或最輕本刑為5 年以上有期徒刑之罪，可以預期將受重刑
    宣判，其為規避刑罰之執行而妨礙追訴、審判程序進行之可
    能性增加，國家刑罰權有難以實現之危險，是為防免其實際
    發生，在此維持重大之社會秩序及增進重大之公共利益之限
    度內（憲法第23條），乃具有正當性。從而，基於憲法保障
    人民身體自由之意旨，被告犯上開重罪條款且嫌疑重大者，
    仍應有相當理由認為其有逃亡、湮滅、偽造、變造證據或勾
    串共犯或證人等之虞，法院斟酌命該被告具保、責付或限制
    住居等侵害較小之手段，均不足以確保追訴、審判或執行程
    序之順利進行，此際予以羈押，方堪稱係屬維持刑事司法權
    有效行使之最後必要手段。是被告縱然符合上揭第3 款之羈
    押事由，法官仍須就犯罪嫌疑是否重大、有無羈押必要、有
    無不得羈押之情形予以審酌，非謂一符合該款規定之羈押事
    由，即得予以羈押。業經司法院釋字第665 號解釋釋明在案
    。上揭所稱「相當理由」，與同條項第1 款、第2 款法文內
    之「有事實足認有……之虞」（學理上解釋為「充分理由」
    ）尚屬有間，其條件當較寬鬆。良以重罪常伴有逃亡、滅證
    之高度可能，係趨吉避凶、脫免刑責、不甘受罰之基本人性
    ，倘一般正常之人，依其合理判斷，可認為該犯重罪嫌疑重
    大之人具有逃亡或滅證之相當或然率存在，即已該當「相當
    理由」之認定標準，不以達到充分可信或確定程度為必要。
    以量化為喻，若依客觀、正常之社會通念，認為其人已有超
    過百分之五十之逃亡、滅證可能性者，當可認具有相當理由
    認為其有逃亡、滅證之虞。此與前2 款至少須有百分之八十
    以上，始足認有該情之虞者，自有程度之差別。再其認定，
    固不得憑空臆測，但不以絕對客觀之具體事實為限，若有某
    些跡象或情況作為基礎，即無不可。至相關之事實或跡象、
    情況，鑑於此非屬實體審判之核心事項，自以自由證明為已
    足，並不排斥傳聞證據，斯不待言（最高法院98年度台抗字
    第668 號裁定參照）。次按羈押被告乃刑事訴訟上不得已之
    措施，法院於認定羈押被告之原因是否存在時，僅就被告是
    否犯罪嫌疑重大，有無刑事訴訟法所定羈押情形及有無保全
    被告或證據使刑事訴訟程序順利進行之必要為審酌，至被告
    之家庭、事業、經濟狀況等其他情形，則非在斟酌之列。
四、經查，被告既係被追訴違反槍砲彈藥刀械管制條例第7 條第
    4 項及第12條第4 項之罪，且經被告自白在卷，並有扣案手
    槍、子彈等相關證物可為憑佐，足認其犯罪嫌疑重大，復於
    本院訊問時自承四處承包工程為業，有本院訊問筆錄可憑（
    見本院98年度訴字第3871號卷第11頁），且被告於95年起至
    97年止，並未受領任何公司薪資，有被告95年起至97年間之
    稅務電子閘門財產所調件明細表在卷可憑（見本院98年度聲
    字第5750號卷第6 至8 頁），益徵被告自承四處承包工程為
    業應屬真實，足見被告並無固定住所，況被告見警對其執行
    攔停盤查時，立刻駕車逃走，嗣並棄車躲入草叢等情，有職
    務報告在卷可稽（見警卷第12頁），顯有相當理由認為被告
    有逃亡之虞，且其所犯為最輕本刑5 年以上之重罪，故有刑
    事訴訟法第101 條第1 項第1 款、第3 款之情形，是經斟酌
    命該被告具保、責付或限制住居等侵害較小之手段，均不足
    以確保審判或執行程序之順利進行，本院依法認定被告確具
    法定羈押原因，並無不合。又本案雖已言詞辯論終結，惟判
    決既未確定、執行，以被告涉犯之重罪，趨吉避凶、脫免刑
    責、不甘受罰之基本人性，倘一般正常之人，依其合理判斷
    ，可認為該犯重罪嫌疑重大之人具有逃亡或滅證之相當或然
    率存在，而認被告若非繼續予以羈押，將無從保全未來之審
    判程序進行及刑罰之執行，而有繼續羈押之必要。聲請人為
    被告辯稱本件被告自95年6 月起受雇於世營造有限公司，
    其有固定工作及住所，本件無羈押之理由及必要性云云，要
    屬無據，不足採信。此外，復核無刑事訴訟法第114 條各款
    所定應具保停止羈押之情形，是本院審酌後，認被告羈押原
    因尚未消滅，並有羈押之必要性，無法以具保使之消滅，其
    聲請具保停止羈押，自難准許，應予駁回。
五、據上論結，應依刑事訴訟法第220條，裁定如主文。
中    華    民    國    99    年    2     月    8    日
            刑事第十五庭  審判長法  官  江奇峰
                                法  官  郭書豪
                                法  官  廖純卿
上正本證明與原本無異。
如不服本裁定，應於送達後五日內，向本院提出抗告狀。
                                書記官  柳寶倫
中    華    民    國    99    年    2     月    8    日

司法院資訊處製作；財團法人民間司法改革基金會備份。
